臺灣苗栗地方法院民事判決　九十一年度訴字第三五○號
　　原　　　告　乙○○
　　被　　　告　寶恩開發股份有限公司
　　法定代理人　甲○○
右當事人間請求返還買賣價金事件，本院判決如左：
    主      文
被告應給付原告新台幣壹佰零貳萬玖仟壹佰伍拾貳元，及如附表所示各金額利息起算
日起至清償日止，按年息百分之五計算之利息。
訴訟費用由被告負擔。
本判決於原告以新臺幣拾伍萬元為被告供擔保後，得假執行。
    事      實
甲、原告方面：
一、聲明：求為判決如主文第一項所示及為以供擔保為條件之假執行宣告。
二、陳述：
（一）原告於民國八十七年九月二十一日，向被告購買坐落苗栗縣頭份鎮○○段九四
      八之三、九八五之一七地號土地上由被告所興建之「頭份寶恩塔」家庭型塔位
      計二單位，總價為新台幣（下同）一百五十萬元，頭期款五十萬元，餘款四十
      萬元共分二年二十四期，按年息百分之五‧五計算，於每月繳納本息共四萬四
      千零九十六元，兩造並約定被告須於自八十六年十一月十四日開工日起四百工
      作天完成寶塔主體工程之峻工。原告均依約繳交價金予被告，惟至八十八年十
      月三十一日已將屆完工期時，原告突發現被告所興建之上開工程多有延誤，顯
      無法如期完工，原告旋於八十九年四月二十四日函催被告依約竣工給付，被告
      仍無法完成，原告不得已於九十一年七月九日，依民法第二百五十四條之規定
      ，向被告為解除契約之意思表示，是本件買賣契約既經解除，原告爰依民法第
      二百五十九條規定請求被告返還已交付之價金一百零二萬九千一百五十二元暨
      自受領時起之利息。
（二）有關本件被告所興建之系爭工程，依約須於開工日起四百工作天峻工，惟系爭
      工程至九十年七月十六日，甚而迄今均未施作完成，被告違約之處甚明。
（三）被告公司於與原告簽約後，僅負責人有變更，並非改組。
三、證據：提出買賣合約書、存證信函及律師函各一份、照片四幀為證。
乙、被告方面：
一、聲明：原告之訴及其假執行之聲請均駁回。
二、陳述：系爭工程將於明年完工，因被告公司歷經改組，且前手未移交帳務，故現
    任負責人不清楚原告與被告公司間之買賣契約內容，但被告公司仍有保留原告購
    買之塔位，況被告公司已無資金，無法退款。
三、證據：未提出。
    理      由
一、原告起訴主張於八十七年九月二十一日向被告購買坐落苗栗縣頭份鎮○○段九四
    八之三、九八五之一七地號土地上所興建之「頭份寶恩塔」家庭型塔位計二單位
    （下稱系爭塔位），總價為一百五十萬元，並約定頭期款為五十萬元，餘款四十
    萬元共分二年二十四期，按年息百分之五‧五計算，於每月繳納本息共四萬四千
    零九十六元，且兩造於締約時即約定被告須於自開工日即八十六年十一月十四日
    起之四百個工作天內將寶塔主體工程峻工，原告已依約按期繳交價金一百零二萬
    九千一百五十二元予被告，惟至八十八年十月三十一日已將屆完工期時，原告突
    發現被告所興建之上開工程多有延誤，顯無法如期完工，原告於八十九年四月二
    十四日函催被告依約竣工給付，被告仍無法完成，原告不得已於九十一年七月九
    日，依民法第二百五十四條之規定，向被告為解除契約之意思表示，是本件買賣
    契約既經解除，原告爰依民法第二百五十九條規定請求被告返還已交付之價金一
    百零二萬九千一百五十二元暨自受領時起之利息等語。
二、被告則以系爭工程將於明年完工，因被告公司歷經改組，前手未移交帳務，故現
    任負責人不清楚原告與被告公司間之買賣契約內容，但被告公司仍有保留原告購
    買之塔位，況被告公司已無資金，無法退款等語資為抗辯。
三、原告主張其與被告就系爭塔位訂有買賣契約，系爭塔位之總價為一百五十萬元，
    並約定頭期款為五十萬元，餘款四十萬元共分二年二十四期，按年息百分之五‧
    五計算，於每月繳納本息共四萬四千零九十六元，且兩造於締約時即約定被告須
    於自開工日即八十六年十一月十四日起之四百個工作天內將寶塔主體工程峻工，
    原告已繳交價金一百零二萬九千一百五十二元等情，業據其提出系爭塔位買賣合
    約書為證，且為被告所不爭執，應信為真實。
四、又原告主張系爭塔位買賣契約因被告未於自開工日即八十六年十一月十四日起共
    四百個工作天內完成，經其於八十九年四月二十四日函催被告依約竣工，且於九
    十一年七月九日通知被告解除契約，並要求退還所有已付價款等情，復為被告所
    不爭執，且查依兩造所訂之系爭塔位買賣合約書第九條後段約定所示：「本寶塔
    主體工程自八十六年十一月十四日開工日起至竣工日止共四百工作天，但因政府
    法令變更，可歸責甲方（即原告）事由或天災等不可抗力因素，致遲延施工之天
    數不計入在內」，是兩造就系爭塔位之開工日、完工日已有合致之約定，依上開
    合約之約定，被告即應於八十六年十一月十四日開工，據此往後推算四百個工作
    天內完工，堪可認定。被告雖辯稱：被告公司有改組，前手未移交帳務，不知被
    告公司與原告之買賣契約內容，將於明年完工云云，惟其對於原告主張寶塔主體
    工程自八十六年十一月十四日起迄八十九年四月二十四原告發函催告其儘速完工
    時，即已逾四百個工作天之事實亦不否認，並自承系爭塔位工程因被告公司改組
    ，前手未移交帳務，明年方可完工等語在卷，足見被告確尚未依預期時程完工，
    且屬可歸責於被告公司之事由所致，堪認系爭塔位延宕完工，並非不可抗力，為
    可歸責於被告之事由所致，且被告已為給付遲延。
五、按契約當事人一方給付遲延者，他方當人得定相當期限，催告其履行，如於期限
    內不履行時，得解除其契約，民法第二百五十四條著有明文。兩造於八十七年九
    月二十一日即行簽約，約定於八十六年十一月十四日起，在四百個工作天內竣工
    ，被告基於可歸責於己之事實而未於約定期限內完工，已如上述；原告於八十九
    年四月二十九日發函催告被告履行，被告收受該函件後仍未履行，經原告再於九
    十一年七月十一日發函解除契約，被告並已收受該函件之情，復為被告所不爭執
    ，依前開法條規定，兩造買賣契約即已解除。次按契約解除時，當事人雙方負回
    復原狀之義務，除法律另有規定或契約另有訂定外，由他方受領之給付物，應返
    還之；受領之給付為金錢者，應附加自受領時起之利息償還之，民法第二百五十
    九條第一項第一款、第二款定有明文。被告既於附表所示各金額支付日自原告處
    受領共一百零二萬九千一百五十二元，依前開法條規定，自應加計利息返還之。
六、從而，原告請求被告返還價金一百零二萬九千一百五十二元，及如附表所示各金
    額利息起算日起至清償日止，按年息百分之五計算之利息，為有理由，應予准許
    。
七、原告陳明願供擔保，聲請宣告假執行，核無不合，爰酌定相當擔保金額准許之。
八、據上論結：原告之訴為有理由，依民事訴訟法第七十八條、第三百九十條第二項
    ，判決如主文。
中　　　華　　　民　　　國　　九十一　　年　　　十　　　月　　 十一　　 日
                                臺灣苗栗地方法院民事庭
~B法　　　官　陳慧萍
右為正本係照原本作成
如對本判決上訴，須於判決送達後廿日內向本院提出上訴狀
中　　　華　　　民　　　國　　九十一　　年　　　十　　　月　　 十一　　 日
~B法院書記官　張文玲
~F0
~T40
┌──────────────────────────┬─────────────┐
│附表：                                              │                          │
├───┬───────────┬──────────┼─────────────┤
│ 編號 │ 支付日期（民國）     │ 支付金額（新台幣） │  利息起算日（民國）      │
├───┼───────────┼──────────┼─────────────┤
│  １  │八十七年九月二十日    │    五○○○○○元  │八十七年九月二十一日      │
├───┼───────────┼──────────┼─────────────┤
│  ２  │八十七年十月三十一日  │      四四○九六元  │八十七年十一月一日        │
├───┼───────────┼──────────┼─────────────┤
│  ３  │八十七年十一月三十日  │      四四○九六元  │八十七年十二月一日        │
├───┼───────────┼──────────┼─────────────┤
│  ４  │八十七年十二月三十一日│      四四○九六元  │八十八年一月一日          │
├───┼───────────┼──────────┼─────────────┤
│  ５  │八十八年一月三十一日  │      四四○九六元  │八十八年二月一日          │
├───┼───────────┼──────────┼─────────────┤
│  ６  │八十八年二月二十八日  │      四四○九六元  │八十八年三月一日          │
├───┼───────────┼──────────┼─────────────┤
│  ７  │八十八年三月三十一日  │      四四○九六元  │八十八年四月一日          │
├───┼───────────┼──────────┼─────────────┤
│  ８  │八十八年四月三十日    │      四四○九六元  │八十八年五月一日          │
├───┼───────────┼──────────┼─────────────┤
│  ９  │八十八年五月三十一日  │      四四○九六元  │八十八年六月一日          │
├───┼───────────┼──────────┼─────────────┤
│  10  │八十八年六月三十日    │      四四○九六元  │八十八年七月一日          │
├───┼───────────┼──────────┼─────────────┤
│  11  │八十八年七月三十一日  │      四四○九六元  │八十八年八月一日          │
├───┼───────────┼──────────┼─────────────┤
│  12  │八十八年八月三十一日  │      四四○九六元  │八十八年九月一日          │
├───┼───────────┼──────────┼─────────────┤
│  13  │八十八年九月三十日    │      四四○九六元  │八十八年十月一日          │
├───┴───────────┼──────────┼─────────────┤
│  合                    計    │  0000000元  │                          │
└───────────────┴──────────┴─────────────┘
